臺灣臺北地方法院刑事裁定
111年度自字第34號
自  訴  人  林憲同律師

被      告  范瑞華
            張志朋
            林育德

                    
上列被告等因誣告案件，經自訴人提起自訴，本院裁定如下：
　　主　文
自訴駁回。
　　理　由
一、自訴意旨略以：
㈠、被告林育德為新北地方檢察署檢察官109年度偵字第28793號
    侵占等案件之被告，其於民國111年4月21日15時16分許在新
    北市○○區○○路000號4樓之臺灣新北地方檢察署偵查庭內接受
    庭訊期間，竟未經檢察事務官允許而離開偵查庭，適為該案
    告訴代理人之自訴人林憲同律師即拉扯被告林育德之衣服以
    阻止其離開。詎被告林育德竟因此向臺灣新北地方檢察署提
    出妨害自由等案件之告訴，且於明知該案尚未經新北地檢檢
    察官開始偵查，自訴人不符犯罪經判刑確定之律師懲戒要件
    之際，即於同年5月20日，基於意圖使自訴人受懲戒處分之
    犯意，向臺北律師公會提起自訴人違反律師倫理之風紀案件
    申訴。
㈡、自訴人既尚未因被告林育德提告之妨害自由等案件，受刑事
    有罪判決確定，與台北律師公會會員違反倫理風紀案件處理
    程序第5條第4款規定受理申訴律師要件不符；詎被告即台北
    律師公會理事長范瑞華、及被告即台北律師公會秘書長張志
    朋明知此情，本不應受理被告林育德於111年5月20日，向台
    北律師公會提出之關於111年4月21日妨害自由之倫理風紀申
    訴案件，然被告范瑞華、張志朋竟仍基於共同使人行無義務
    之事之犯意聯絡，對自訴人立案調查，並於擔任台北律師公
    會理事長及秘書長期間，由台北律師公會向自訴人寄送111
    年6月6日北律文字第1110955號函要求自訴人提出書面說明
    ，而以此強暴、脅迫方式，使自訴人行無義務之事。
㈢、因認被告林育德涉犯刑法第169條第1項之誣告罪；被告范瑞
    華及張志朋則涉犯刑法第304條之強制罪嫌等語。
二、按自訴人具有律師資格者，無須委任律師為代理人（最高法
    院94年度第6、7次刑事庭會議決議可資參照）。本案自訴人
    林憲同既具有律師資格，有法務部律師查詢資料在卷可稽（
    見本院卷第51頁），揆諸前揭說明，自無庸委任律師為代理
    人，先予敘明。
三、按法院或受命法官，得於第一次審判期日前，訊問自訴人、
    被告及調查證據；第1項訊問及調查結果，如認為案件有第2
    52條、第253條、第254條之情形者，得以裁定駁回自訴，刑
    事訴訟法第326條第1項前段、第3項定有明文。蓋自訴案件
    因未經偵查程序，是以賦予法官於第一次審判期日前審查之
    權，於自訴有第252條所列各款應不起訴之原因、第253條認
    為以不起訴為適當之得不起訴原因及第254條於應執行刑無
    重大關係得為不起訴之原因者，得以裁定駁回自訴，俾免程
    序上勞費，乃明定法院或受命法官於第一次審判期日前，得
    審查提起之自訴，有無檢察官偵查結果之應為不起訴、得不
    起訴之情形。再自訴程序除自訴章有特別規定外，準用公訴
    章第2節、第3節關於公訴之規定，刑事訴訟法第343條定有
    明文。是為貫徹無罪推定原則，檢察官就被告犯罪事實，應
    負舉證責任，並指出證明之方法，刑事訴訟法第161條第1項
    定有明文，於自訴程序之自訴人同有適用；惟在自訴程序，
    法院如認案件有同法第252條至第254條情形，自得逕依同法
    第326條第3項規定，以裁定駁回自訴，無須先裁定定期通知
    自訴人補正（最高法院91年度第4次刑事會議決議意旨參照
    ）。此乃因遭提起公訴或自訴之對象，無論事實上或法律上
    ，於精神、時間、經濟、家庭社會層面均承受極大負擔，故
    必有確實、高度之犯罪嫌疑，始允提起公訴或自訴；是提起
    公訴或自訴應以「有罪判決之高度可能」為要件，此與開始
    偵查之單純嫌疑（刑事訴訟法第228條第1項）及有罪判決之
    毫無合理懷疑之確信（刑事訴訟法第299條第1 項）均不相
    同。且提起公訴或自訴既以「得為有罪判決之高度可能性」
    為其前提要件，則倘公訴或自訴之提起無明顯成立犯罪可能
    時，猶令被告應訴而負擔刑事訴訟程序之苦，顯與正當法律
    程序之要求有違；是若公訴或自訴之提起，尚不足以認定被
    告有犯罪成立之可能者，程序上應將之遏阻於「實體審理」
    之前，拒絕其進入實體審理。　
四、本件自訴人認被告林育德涉犯誣告罪嫌，被告范瑞華、被告
    張志朋涉犯強制罪嫌，無非係以台北律師公會111年6月6日
    北律文字第1110955號函、臺灣新北地方檢察署111年4月7日
    109年度偵字第28793號刑事傳票、新北市政府警察局土城分
    局清水派出所受（處）理案件證明單、大中聯合法律事務所
    111憲律函字第029號函、109年度偵字第28793號等刑事聲請
    再議狀、刑事追加告發狀、111年5月20日台北律師公會倫理
    風紀案件申訴書為其主要論據。
五、經查：
㈠、被告林育德被訴誣告罪部分：
　1.按意圖他人受刑事或懲戒處分，向該管公務員誣告者，處7
    年以下有期徒刑，刑法第169條第1項定有明文。次按刑法第
    169條第1項所謂懲戒處分，係指公務員懲戒法規所定之各項
    處分而言，故受此項懲戒處分之主體，以有受上開法規懲戒
    處分公務員之身分為前提，對於在法律上不能負公務員懲戒
    責任之人而為誣告者，不能構成誣告罪（91年度台上字第14
    號判決意旨參照）。刑法第169條第1項誣告罪之成立，以向
    「該管公務員」誣告為要件，而所謂該管公務員，係指於刑
    事或懲戒處分之實現，有其職權關係，而可受人申告者而言
    。在刑事案件，須為有追訴或處罰犯罪職權之公務員。在懲
    戒案件，須為有提出彈劾、移付懲戒、或有自為懲戒處分職
    權之公務員（最高法院88年度台上字第609號判決意旨可資
    參照）。從而，對於法律上不能負公務員懲戒責任之人而為
    誣告者，自不能構成此罪。
　2.被告林育德向台北律師公會提起倫理風紀案件之申訴，指稱
    自訴人於111年4月21日下午3時16分至26分許，阻止自己離
    開新北地檢之偵查庭，並對自己施暴，有律師法第73條第2
    款、第3款之懲戒事由等節，固有111年5月20日台北律師公
    會倫理風紀案件申訴書在卷可證（見本院卷第47頁）。惟律
    師並非公務員，依律師法、律師懲戒規則等規範，就律師懲
    戒之事由、對象、程序、組織、救濟、處分種類之規定，與
    公務員懲戒法所規定之懲戒事由、對象、程序、組織、救濟
    、處分種類等均不相同，是律師懲戒處分並非公務員懲戒處
    分之一種；且台北律師公會亦非職司偵查犯罪或移送公務員
    懲戒之機關。是被告林育德縱向台北律師公會提出前開申訴
    ，陳明自訴人有違反律師倫理規範而應受律師懲戒之情事，
    然自訴人既非公務員，復非向該管公務員申告，從而，縱自
    訴人所述無訛，被告所為亦不構成意圖使自訴人受有刑法第
    169條第1項所規定之「懲戒處分」，且客觀上亦非向「該管
    公務員」實行誣告，與誣告罪之構成要件顯不相當，被告行
    為即屬不罰。
㈡、被告范瑞華及張志朋被訴刑法第304條第1項之強制罪部分：
　1.刑法第304條之強制罪，須以強暴、脅迫使人行無義務之事
    ，或妨害他人行使權利始克成立。而所謂強暴乃逞強施暴，
    即對於他人身體，以有形之實力或暴力加以不法攻擊之謂，
    所謂脅迫，係指威脅逼迫，即以言詞姿態脅迫他人，足使人
    心生畏懼而言。故所謂強暴脅迫，均須對人直接或間接為之
    為限，對物加以暴力則不包括在內（最高法院85年度台非字
    第344號判決意旨參照）。
　2.台北律師公會固曾於被告范瑞華擔任理事長期間，檢附被告
    林育德申訴書暨附件1份，函請自訴人於111年6月22日前提
    出說明，內容略以：「說明：一、依台北律師律師公會會員
    違反倫理風紀案件處理程序第6條第1項規定辦理。二、為釐
    清事實並保障會員及申訴人雙方權益，本件申訴案件已交由
    倫理風紀委員會處理，......。三、貴大律師之書面說明，
    請備一式二份（含附件，一份供本會留存、一份供申訴人參
    閱）；日後若有書面補充，亦同。四、律師倫理規範第十條
    規定：『律師對於所屬律師公會就倫理風紀事項之查詢應據
    實答覆』，敬請配合」等語，並經自訴人於111年6月7日收受
    等節，有台北律師公會111年6月6日北律文字第1110955號函
    在卷可稽（見本院卷第9頁）。然台北律師公會對自訴人寄
    送函文顯非屬以有形之實力或暴力不法加諸他人之強暴行為
    ，而上開函文內容僅係以文字說明要求自訴人提出書面說明
    之緣由及法規依據，亦未有何對自訴人施以脅迫之詞語，是
    寄送上開函文予自訴人之行為，顯非以有形之實力或暴力不
    法加諸他人之強暴或脅迫行為。自訴人復未提出其他證據證
    明被告范瑞華及張志朋對自訴人有何其他強制行為，是縱被
    告范瑞華、張志朋分別擔任台北律師公會理事長及秘書長期
    間，台北律師公會確有寄發上開函文予自訴人，亦難認被告
    范瑞華、張志朋該當強制罪之構成要件，自訴人此部分主張
    ，自屬無據。
　3.準此，難認被告范瑞華、被告張志朋涉有何自訴人所指之強
    制罪嫌，其等犯罪嫌疑顯有未足，核屬刑事訴訟法第252條
    第10款之情形。
六、綜上所述，自訴人對被告林育德提起誣告罪之自訴，核屬刑
    事訴訟法第252條第8款行為不罰之情形；另就自訴人對被告
    范瑞華及張志朋所提強制罪之自訴部分，依自訴人所提之證
    據資料，亦不足以認定被告范瑞華及張志朋有何自訴人所指
    強制犯嫌，是其等犯罪嫌疑顯有未足，應屬刑事訴訟法第25
    2條第10款所定之情形。從而，參照前揭規定及說明，本院
    自均無傳喚被告林育德、范瑞華及張志朋應訊之必要，爰依
    刑事訴訟法第326條第3項前段規定，以裁定駁回本件自訴。
據上論斷，應依刑事訴訟法第326條第3項、第252條第8、10款，
裁定如主文。
中　　華　　民　　國　　111 　年　　8 　　月　　29　　日
　　　　　　　　　刑事第十四庭　審判長法　官 余銘軒

　　　　　　　　　　　　　　　　　　　法　官 黃文昭

　　　　　　　　　　　　　　　　　　　法　官 陳翌欣
上正本證明與原本無異。
如不服本裁定，應於裁定送達後5日內向本院提出抗告狀。因疫
情而遲誤不變期間，得向法院聲請回復原狀。
                                      書記官 劉亭均
中　　華　　民　　國　　111 　年　　8 　　月　　29　　日